【裁判字號】    99,台上,4418
【裁判日期】    990715
【裁判案由】    違反毒品危害防制條例
【裁判全文】
最高法院刑事判決            九十九年度台上字第四四一八號
上  訴  人  甲○○
上列上訴人因違反毒品危害防制條例案件，不服台灣高等法院高
雄分院中華民國九十九年五月四日第二審更審判決（九十八年度
上更(一)字第二○四號，起訴案號：台灣高雄地方法院檢察署九十
七年度偵字第二○八一七號），提起上訴，本院判決如下：
    主  文
上訴駁回。
    理  由
按刑事訴訟法第三百七十七條規定，上訴於第三審法院，非以判
決違背法令為理由，不得為之。是提起第三審上訴，應以原判決
違背法令為理由，係屬法定要件。如果上訴理由書狀並未依據卷
內訴訟資料，具體指摘原判決不適用何種法則或如何適用不當，
或所指摘原判決違法情事，顯與法律規定得為第三審上訴理由之
違法情形，不相適合時，均應認其上訴為違背法律上之程式，予
以駁回。本件原判決撤銷第一審關於上訴人甲○○部分之不當判
決，改判論處其共同製造第二級毒品，未遂罪刑，已詳敘認定犯
罪事實之依據及憑以認定之理由，並對上訴人否認犯罪之辯詞，
如何不足採信，均依據卷內資料予以指駁說明，從形式上觀察，
並無任何違背法令之處。查刑法上之幫助犯，係指以幫助之意思
，對於正犯資以助力，而未參與實行犯罪之行為者而言，如就構
成犯罪事實之一部，已參與實行即屬共同正犯。共同正犯趙榮財
以傳授製造甲基安非他命技術為條件，要求上訴人共同參與製造
甲基安非他命，上訴人竟予同意。迨趙榮財取得麻黃素後，即由
上訴人駕車搭載趙榮財至工廠與另共同正犯顏子淵會合，渠等三
人即著手製造甲基安非他命，由上訴人、趙榮財與顏子淵共同將
麻黃素倒入加氫反應器後，再由趙榮財加入水和鹽酸，嗣由上訴
人、趙榮財與顏子淵共同將該加氫反應器之螺絲上鎖，並灌入氫
氣以馬達攪拌成「黑水」（滷水），未待結晶過程，即為法務部
調查局台北市調查處等單位查獲而未遂。則上訴人既以自己共同
犯罪之意思，分擔實行犯罪行為之一部，自係共同正犯無疑，原
判決論以製造第二級毒品之共同正犯，適用法則，核無不合；而
量刑輕重，係屬事實審法院得依職權自由裁量之事項，苟以行為
人之責任為基礎，斟酌刑法第五十七條各款所列情狀而未逾越法
定刑度，不得遽指為違法。原審於量刑時，已具體審酌上訴人共
同製造第二級毒品，危害社會治安至鉅，惟念其係聽從於趙榮財
之指示行事等一切情狀，在法定刑範圍內科處刑罰，所為量刑職
權之行使，亦無不當。上訴意旨未依據卷證資料，具體指摘原判
決如何違背法令，置原判決之論敘於不顧，仍執陳詞，再為事實
上之爭辯，並對原審採證認事量刑之職權行使，任意指摘，難謂
已符合首揭法定上訴要件，其上訴違背法律上之程式，應予駁回
。
據上論結，應依刑事訴訟法第三百九十五條前段，判決如主文。
中    華    民    國  九十九  年    七    月   十五   日
                      最高法院刑事第十庭
                          審判長法官  花  滿  堂
                                法官  黃  正  興
                                法官  陳  東  誥
                                法官  林  錦  芳
                                法官  洪  昌  宏
本件正本證明與原本無異
                                      書  記  官
中    華    民    國  九十九  年    七    月   十九   日
                                                      d

司法院資訊處製作；財團法人民間司法改革基金會備份。
